臺灣臺南地方法院民事判決　九十一年度婚字第二○七號
　　原　　　告　乙○○○
　　　　　　　　　　　　　送.
　　被　　　告　丙○○
右當事人間請求離婚事件，本院判決如左：
    主    　文
准原告與被告離婚。
被告應給付原告新台幣肆拾萬元。
原告其餘之訴駁回。
訴訟費用由被告負擔十分之七，餘由原告負擔。
    事實及理由
一、原告起訴主張：(一)兩造為夫妻關係，被告結婚二十多年來，常於酒後吵嚷，口出
    三字經、粗話，原告恐為鄰人所譏，及顧念子女尚年幼，乃百般忍受。詎被告近
    年來，變本加厲，終日酒不離口，並無故毆打原告，致原告全身是傷，體無完膚
    ，原告雖於民國八十九年六月十七日經本院核發保護令（八十九年度家護字第二
    ０二號），惟被告仍無視保護令之存在，依然故我，時常毆打原告，致原告不敢
    返家，僅得靠幫傭、洗碗，借宿在外。被告上述行為已讓原告在肉體及精神上所
    受之虐待，達到無法忍受之程度，爰依民法第一千零五十二條第一項第三款規定
    ，訴請離婚。(二)因被告上述行徑對於原告之身心已造成不可抹滅之傷害，兩造之
    婚姻演變至此，自係因被告之過失所致，而原告精神上因此受有之打擊，痛苦不
    堪，自屬非財產上損害，爰依民法第一千零五十六條第一項、第二項規定，請求
    被告賠償新台幣（下同）六十萬元，以資慰藉等情；並聲明：(一)准原告與被告離
    婚。(二)被告應給付原告六十萬元。(三)訴訟費用由被告負擔。
二、被告則以：原告提出之驗傷單係因被告與子女吵架，原告勸架，不小心受傷。原
    告置家庭於不顧，離家在外，被告不願給付原告六十萬元，亦不同意離婚等語，
    資為抗辯；並聲明：求為判決駁回原告之訴。
三、得心證之理由：
（一）查兩造為夫妻關係，婚後被告常以不堪入耳之三字經辱原告，並屢次毆打原
      告，如於八十八年十二月三十一日毆打原告，致原告受有右前額部撕裂傷之傷
      害；八十九年四月十二日毆打原告，致原告受有左前臂橈側瘀血及右下血腫之
      傷害；八十九年五月二十一日，毆打原告，致原告受有頭皮血腫、左胸三處皮
      下瘀血之傷害；八十九年五月二十二日，毆打原告，致原告受有胸部挫傷合併
      上額頭挫傷、右上唇挫傷浮腫、左手前臂挫傷、左側胸挫傷合併三、四、五、
      六肋骨骨折之傷害；八十九年五月二十九日，毆打原告，致原告受有多處擦傷
      、皮下瘀血之傷害；九十年七月十四日，毆打原告，致原告受有左面頰擦傷瘀
      血、左手食指腫脹之傷害；九十年九月十二日，毆打原告，致原告受有右肘伸
      側擦傷、左大腿後方大片瘀傷、右大腿外側瘀血之傷害；九十年十月十三日，
      毆打原告，致原告受有多處皮下瘀血、擦傷之傷害；九十一年一月十八日，毆
      打原告，致原告受有左上唇及嘴角血腫、左唇部內方口腔黏膜擦傷脫皮之傷害
      ；九十一年三月二十日，毆打原告，致原告受有右眼眶下擦傷、右嘴角裂傷、
      右胸皮下瘀腫、上唇內血瘀腫之傷害之事實，業據原告提出戶口名簿、本院八
      十九年度家護字第二０二號通常保護令、八十九年度易字第二三七０號刑事判
      決及驗傷診斷書（以上均影本）為證，另亦有驗傷診斷書附於本院八十九年度
      家護字第二０二號聲請卷可參，依上開證據，堪信原告主張被告婚後時常辱
      並毆打原告之事實為真實。被告雖辯稱：原告提出之驗傷單係因被告與子女吵
      架，原告勸架，不小心受傷云云，惟未舉證以實其說，且參之原告前開受傷部
      位非僅一處，其傷勢為瘀血或血腫，而次數亦甚頻繁，倘原告僅係勸架而不小
      心受傷，當不至於如此。因之，被告前揭辯詞，顯係避重就輕之詞，不足採信
      。
（二）按夫妻之一方受他方不堪同居之虐待者，得向法院請求離婚，民法第一千零五
      十二條第一項第三款定有明文。所謂不堪同居之虐待，係指與以身體上或精神
      上不可忍受之痛苦，致不堪繼續同居而言，不需以他方出於虐待之主觀意思為
      其要件，苟他方侵害人格尊嚴與人身安全之行為，客觀上已逾越夫妻通常可忍
      受之程度，危及婚姻關係之維繫，即屬不堪同居之虐待。故夫妻之一方如未立
      於兩相平等之地位，本於互敬、互信、互愛，以維繫美滿之婚姻，維持他方人
      性尊嚴，因而致使他方之尊嚴受損，而感受到精神上或身體上受有痛苦，以致
      於不堪繼續同居者，即不得謂非不堪同居之虐待。查本件被告婚後長期對原告
      施予精神上及身體上之暴力行為，全未念及夫妻之情，甚且致原告受有胸部挫
      傷合併上額頭挫傷、右上唇挫傷浮腫、左手前臂挫傷、左側胸挫傷合併三、四
      、五、六肋骨骨折之傷害，觀其傷情可謂非輕，足認被告之行為已嚴重危及兩
      造婚姻關係之維繫，甚且嚴重侵害原告之人格尊嚴與人身安全，客觀上已逾越
      夫妻通常可忍受之程度。從而，原告主張其受被告不堪同居之虐待，並據以訴
      請離婚，為有理由，應予准許。
（三）次按夫妻之一方，因判決離婚而受有損害者，得向有過失之他方，請求賠償。
      前項情形，雖非財產上之損害，受害人亦得請求賠償相當之金額，但以受害人
      無過失者為限，民法第一千零五十六條第一項、第二項定有明文。經查，本件
      係因被告婚後多次辱並毆打原告成傷，致原告受有不堪同居之虐待而判決離
      婚，足認原告因此受有非財產上之損害，且其對該離婚事由並無過失。則原告
      依前揭規定，請求被告賠償非財產上之損害，要屬有據。本院審酌原告陳稱其
      國小肄業，現從事洗碗工作，月收入約六千元，無其他財產資料；被告陳稱其
      國小畢業，從事木工工作，月收入約二萬五千元，又其八十八年度薪資所得二
      十四萬元，八十九年度查無所得資料，及有坐落台南縣關廟鄉○○段之田賦四
      筆及坐落同鄉○○段之土地一筆，有財政部台灣省南區國稅局新化稽徵所函附
      綜合所得稅各類所得資料及歸戶財產清單在卷足佐，及原告因多次被被告毆打
      成傷及辱所致精神上之痛苦程度，因認原告請求被告給付四十萬元，洵屬正
      當，應予淮許；至逾此部分之請求，為無理由，應予駁回。
（四）結論：本件原告之訴為一部有理由，一部無理由，並依民事訴訟法第七十九條
      但書，判決如主文。
中　　　華　　　民　　　國　　九十一　　年　　　六　　　月　　二十六　　日
                                臺灣臺南地方法院家事庭
~B法　　　官　張季芬
右正本證明與原本無異
如對本判決上訴，須於判決送達後廿日內向本院提出上訴狀
中　　　華　　　民　　　國　　九十一　　年　　　六　　　月　　二十六　　日
~B法院書記官　魏安里
